【裁判字號】    98,抗,39
【裁判日期】    980831
【裁判案由】    假扣押
【裁判全文】
臺灣高等法院花蓮分院民事裁定            98年度抗字第39號
抗  告  人  甲○○
上列抗告人與相對人龍巖人本服務股份有限公司間聲請假扣押事
件，抗告人對於中華民國97年5月13日臺灣花蓮地方法院97年度
裁全字第242號所為裁定提起抗告，本院裁定如下：
    主  文
抗告駁回。
抗告訴訟費用新台幣壹仟元由抗告人負擔。
    理  由
一、按債權人就金錢請求或得易為金錢請求之請求，欲保全強制
    執行，得聲請假扣押。而假扣押非日後有不能強制執行或甚
    難執行之虞者，不得為之。且對於請求及假扣押之原因，應
    釋明之。如釋明有不足者，而債權人陳明願供擔保或法院認
    為適當者，法院得定相當之擔保，命供擔保後為假扣押，民
    事訴訟法第522條第1項、第523條第1項、第526條第1、2項
    分別定有明文。本件債權人即相對人（下稱相對人）主張基
    於民法第184條第1項規定，對抗告人即債務人（下稱抗告人
    ）有新台幣（下同）5百萬元之債權，聲請為假扣押。原裁
    定依上揭規定，分別命相對人供擔保後得為假扣押及抗告人
    供擔保後得免為或撤銷假扣押，於法並無不合。
二、抗告意旨略以：本件相對人龍巖人本服務股份有限公司以抗
    告人為「花蓮縣吉安鄉光華村社區發展協會」之會長，於收
    受回饋金後，得寸進尺，另以「光華村納骨塔合法權益地主
    自救會」名義率同週邊居民，要求以每坪3,000元至7,000元
    不等之金額再予補償週邊地主或收購週邊土地，認今為會長
    之抗告人應負損害賠償金500萬，而聲請假扣押，惟原審未
    加詳查，蓋花蓮縣吉安鄉光華村社居發展協會會長原非抗告
    人甲○○，且若認該協會有何違反義務，亦應以該協會為債
    務人，抗告人非協會成員，「回饋金」與抗告人無關，不應
    對抗告人為之，至原裁定所指「損害賠償金」究係基於何法
    律關係，而對抗告人有何損害賠償請求權並不明，原裁定不
    查，逕裁定抗告人「甲○○」為債務人得擔保為假扣押之裁
    定，容有誤會，應廢棄原裁定，並駁回假扣押之聲請云云。
三、經查：
（一）本件債權人即相對人龍巖人本服務股份有限公司主張抗告
      人率眾非法侵入工地、以暴力毀損其財產、毆傷相對人工
      地主任，並於報紙刊載誹謗相對人名譽之不實內容，已造
      成相對人名譽及財產損害，而基於民法第184條第1項侵權
      行為規定，請求損害賠償（已提起自訴及附帶民事賠償)
      ，聲請假扣押，並提出當事人間往來函文影本、協議書影
      本、收據影本、財產受損害照片、財團法人佛教慈濟綜合
      醫院診斷證明書、新聞紙刊登廣告影本等以茲佐證。相對
      人並陳明願以現金或聯邦商業銀行股分有限公司桃鶯分行
      可轉讓定期存單供相當擔保，而經原裁定法院以債權人釋
      明尚有不足，分別定相當之擔保金額，命供擔保後准為假
      扣押及免為或撤銷假扣押，核之上揭規定所示，並無不合
      。
（二）且假扣押程序因係屬非訟程序，法院僅得依聲請人所提之
      證據及釋明之原因，自形式上審查為已足，不得作實體上
      之審認。抗告人與債權人間有無債務關係及其數額，乃應
      待本案解決之問題。抗告人執上開各情據以對原裁定聲明
      不服，均不能認為有理由，抗告應予駁回。
四、據上論結，本件抗告為無理由，依民事訴訟法第495條之1第
    1項、第449條第1項、第95條、第78條，裁定如主文。
中    華    民    國    98    年    8     月    31    日
                     民事庭審判長法  官  何方興
                                 法  官  林德盛
                                 法  官  王紋瑩
以上正本係照與原本作成。
本裁定除以適用法規顯有錯誤為理由外，不得再抗告。如提起再
抗告，應於收受送達後10日內向本院提出再抗告書狀，並繳納再
抗告費新台幣1千元。
中    華    民    國    98    年    8     月    31    日
                                 書記官  李芸宜


司法院資訊處製作；財團法人民間司法改革基金會備份。
